臺灣臺北地方法院刑事判決　　　　　　　　94年度易字第68號
公　訴　人　臺灣臺北地方法院檢察署檢察官
被　　　告　乙○○
　　　　　　己○○
上列被告等因妨害名譽案件，經檢察官提起公訴 (九十三年度偵
字第一三八六六號），本院判決如下：
    主  文
乙○○、己○○均無罪。
    理  由
一、本件公訴意旨略以：被告乙○○、己○○均為臺北縣新店市
    ○○路三十一號崇光大廈管理委員會（下稱崇光管委會）委
    員，告訴人戊○○為該崇光大廈住戶。於民國八十九年間，
    告訴人向該崇光大廈建商隋雲昇購買該崇光大廈地下一樓編
    號Ｅ單位之停車位，為使前開停車位出入動線順暢，告訴人
    遂與崇光管委會協議，崇光管委會若能保證前揭停車位進出
    動線順暢，告訴人將以隋雲昇之名義捐款新臺幣（以下同）
    二十萬元予崇光管委會。詎被告乙○○、己○○二人均明知
    前開協議條件，且崇光大廈建商隋明玉與被告乙○○亦談妥
    前揭告訴人之停車位協議，被告乙○○並出具感謝函，以資
    感謝建商捐贈二十萬元予崇光管委會，惟前開停車位之出入
    動線問題並未獲解決，告訴人本即無付款之義務，亦未有任
    何拒付款項之表示，竟意圖散佈於眾，於九十二年十月四日
    崇光大廈第六屆第一次管理委員會會議（下稱崇光大廈第六
    屆第一次管委會會議）上，以「繼續公告其惡意行徑」（起
    訴書誤載為「繼續公告其惡劣行徑」，業經公訴人於本院審
    理中當庭更正）之不實言論指摘告訴人，並記載於前開會議
    紀錄，另於同年月十四日由不知情之崇光大廈管理委員會委
    員丙○○張貼於崇光大廈社區公告欄，足以貶損告訴人之人
    格及毀損其名譽，因認被告等涉有刑法第三百十條第二項之
    加重毀謗罪嫌云云。
二、按告訴乃論之罪，其告訴應自得為告訴之人知悉犯人之時起
    ，於六個月內為之，刑事訴訟法第二百三十七條第一項定有
    明文。本件告訴人告訴被告等涉犯刑法第三百十條第二項之
    加重誹謗罪，依同法第三百十四條前段之規定，須告訴乃論
    。查，崇光大廈第六屆第一次管委會固係於九十二年十月四
    日召開，惟告訴人是否於上開管委會會議紀錄公告前即已知
    悉該管委會會議內容，仍屬無從證明。況告訴人自承係於其
    報警當日即九十二年十月十四日崇光大廈第六屆第一次管委
    會會議紀錄公告在公布欄時始知悉被告等於崇光大廈第六屆
    第一次管委會會議上有誹謗其之情事，而證人李鈴雄於九十
    三年九月二日偵查中到庭證稱上開管委會公告係於九十二年
    十月十四日張貼等語，證人丙○○於本院九十四年十一月十
    日審判中亦到庭結證稱：崇光大廈第六屆第一次管委會會議
    紀錄係伊所製作，並於告訴人報警當日張貼於公布欄等語明
    確，參酌臺北縣警察局員警工作紀錄簿上亦記載巡邏員警於
    九十四年十月十四日處理告訴人遭公然侮辱及誹謗一事，是
    告訴人於九十三年四月十三日提起本件告訴，尚未逾六個月
    之告訴期間，本院自得就實體方面予以審判，先予敘明。
三、按犯罪事實應依證據認定之，無證據不得認定犯罪事實；不
    能證明被告犯罪或其行為不罰者，應諭知無罪之判決，刑事
    訴訟法第一百五十四條第二項、第三百零一條第一項分別定
    有明文。次按認定犯罪事實所憑之證據，雖不以直接證據為
    限，間接證據亦包括在內；然而無論直接或間接證據，其為
    訴訟上之證明，須於通常一般之人均不致有所懷疑，而得確
    信其為真實之程度者，始得據為有罪之認定，倘其證明尚未
    達到此一程度，而有合理之懷疑存在時，即應為有利於被告
    之認定，更不必有何有利之證據，最高法院三十年上字第八
    一六號、七十六年臺上字第四九八六號分別著有判例意旨可
    資參考。又告訴人之告訴，係以使被告受刑事訴追為目的，
    是其陳述是否與事實相符，仍應調查其他證據以資審認，最
    高法院亦著有五十二年臺上字第一三○○號判例可參。
四、公訴意旨認被告等涉有加重毀謗罪嫌，無非係以被告等之供
    述、告訴人之指述、證人隋明玉、李鈴雄、黃淑貞之證述、
    照片一幀、崇光大廈第六屆第一次管委會會議紀錄、捐款協
    議書、分管協議書及臺北縣新店地政事務所建物測量成果圖
    各一份等為其論據。
五、訊據被告等均堅詞否認有何加重誹謗之犯行，均辯稱：從未
    陳述「繼續公告其惡意行徑」一語，且崇光大廈第六屆第一
    次管委會會議紀錄亦非其等製作、張貼等語。經查：
（一）告訴人於八十九年間向崇光大廈建商隋雲昇購買該崇光大
      廈地下一樓編號Ｅ單位之停車位，為使前開停車位出入動
      線順暢，告訴人遂與崇光管委會協議，崇光管委會若能保
      證前揭停車位進出動線順暢，告訴人將以隋雲昇之名義捐
      款二十萬元予崇光管委會，而崇光大廈建商隋明玉亦與被
      告乙○○談妥前揭告訴人之停車位協議，被告乙○○並出
      具感謝函，以資感謝建商捐贈二十萬元予崇光管委會等情
      ，業據被告乙○○於偵查中所不否認，復經證人隋明玉於
      九十三年八月十八日偵查中證述屬實，並有捐款協議書、
      分管協議書及臺北縣新店地政事務所建物測量成果圖各一
      份等件在卷可參，應堪認定。又被告等於九十二年十月四
      日，均為臺北縣新店市○○路三十一號崇光管委會委員，
      並出席該管委會第六屆第一次會議，而於同年月十四日某
      時，崇光大廈管理委員會委員丙○○張貼九十二年十月四
      日崇光大廈第六屆第一次管委會會議紀錄在崇光大廈社區
      公告欄上，該會議紀錄上記載「5.有關住戶戊○○扣住建
      商捐贈二十萬公共基金一案，說明：略（詳細內容請閱讀
      第五屆區分所有權人會議紀錄），決議：a.繼續公告其惡
      意行徑。b.與專業律師研究相關法律問題，在追溯期十五
      年內採取法律行動。」等語，此為被告等所是認，並經證
      人即亦為崇光大廈第六屆管委會委員丁○○、甲○○及丙○○於本院審理中到庭結證屬實，並有照片一幀、崇光大
      廈第六屆第一次管委會會議紀錄及崇光大廈第六屆區分所
      有權人大會會議記錄等件在卷可稽，足認崇光大廈第六屆
      第一次管委會確曾針對告訴人未給付二十萬元一事進行討
      論，而崇光大廈第六屆管委會委員丙○○並於九十二年十
      月四日將崇光大廈第六屆第一次管委會會議紀錄張貼在崇
      光大廈社區公告欄上，該會議紀錄上記載「5.有關住戶戊○○扣住建商捐贈二十萬公共基金一案，說明：略（詳細
      內容請閱讀第五屆區分所有權人會議紀錄），決議：a.繼
      續公告其惡意行徑。b.與專業律師研究相關法律問題，在
      追溯期十五年內採取法律行動。」等語。
（二）被告等二人於警詢、偵查及本院審理中固承認告訴人並未
      以隋雲昇之名義捐款二十萬元予崇光管委會，惟並未自白
      犯罪，且質疑告訴人為何不願歸還建商承諾捐款給所有區
      分所有權人作為工程瑕疵補償金之二十萬元，此部分自非
      不利於被告等之證據。
（三）又告訴人雖對被告等涉有前開加重誹謗犯行指訴歷歷，惟
      其於本院審理中自承伊並未參加九十二年十月四日崇光大
      廈第六屆第一次管委會會議，惟因被告乙○○最先知悉伊
      與建商買車位時所立之捐款協議書內容，卻未同意在捐款
      協議書上蓋章，故伊認為導因在被告乙○○；而被告己○○每次見到伊，都詢問伊為何不捐款二十萬元，且屢次就
      此事提案，而伊跟其他委員不熟，所以伊才對被告等提起
      本件告訴等語，是告訴人實際上並未目擊或聽聞被告等於
      九十二年十月四日崇光大廈第六屆第一次管委會會議上有
      何誹謗告訴人之犯行，是告訴人之指訴顯係基於推測、擬
      制之詞，自難基此遽為不利於被告之認定。
（四）證人丙○○於本院審理中到庭結證稱：崇光大廈第六屆第
      一次管委會會議紀錄係由伊製作，並張貼公告，該次管委
      會中討論之提案五部分係依據崇光大廈第六屆區分所有權
      人大會交由該管委會辦理而為討論，被告二人雖有參與討
      論，惟其等二人當時表示之意見為何，伊不復記憶，且當
      時管委會就該提案討論之結果有三點，第一點為繼續道德
      勸說，第二點為與相關法律專業人才研究後寄發存證信函
      ，第三點為進行民事法律訴訟，該次管委會討論過程中並
      無提到要「繼續公告其惡意行徑」一事，伊當時可能是因
      為抄崇光大廈第六屆區分所有權人會議記錄，而將該崇光
      大廈第六屆區分所有權人會議紀錄內容誤繕於崇光大廈第
      六屆第一次管委會會議紀錄上等語明確，核與證人丁○○
      、甲○○於本院審理中證述情節相符，足認被告等並未於
      九十二年十月四日崇光大廈第六屆第一次管委會會議上提
      案繼續公告告訴人惡意行徑，亦未在該次管委會會議上有
      何「繼續公告其惡意行徑」之言詞，且崇光大廈第六屆第
      一次管委會會議紀錄亦非其等製作、張貼，是被告等前揭
      辯稱，應非子虛。
（五）綜上所述，被告等辯稱其等並未於九十二年十月四日崇光
      大廈第六屆第一次管委會中論述繼續公告告訴人惡意行徑
      一語，亦未製作、張貼該次管委會會議紀錄，尚堪採信。
      公訴人所舉之證據與所指出之證明方法尚未足使本院確信
      被告犯罪，此外，復查無其他積極證據足資證明被告等有
      何加重誹謗之犯行，依照前開之說明，不能證明被告等犯
      罪，應為被告等無罪之諭知。
六、公訴意旨原起訴認被告等於九十二年十月四日崇光大廈第六
    屆第一次管委會會議上，以「惡意扣住建商隋先生捐贈之公
    共基金二十萬元」、「張貼明顯布條於三十一之五號一樓門
    口」等不實言論指摘告訴人，並記載於前開會議紀錄，另於
    同年月十四日由不知情之崇光大廈管理委員會委員丙○○張
    貼於崇光大廈社區公告欄，足以貶損告訴人之人格及毀損其
    名譽，因認被告等涉有刑法第三百十條第二項之加重毀謗罪
    嫌云云，然均為被告等所否認，且卷內並無任何足資證明被
    告等有此部分誹謗犯行之證據資料，此外，復查無其他積極
    證據足認被告等確有該部分誹謗犯行，自難認被告有此部分
    犯行。惟公訴人亦已於本院審理中當庭更正起訴書此部分犯
    罪事實，是本院就被告等此部分行為，自無庸併為無罪之諭
    知，併予敘明。
據上論斷，應依刑事訴訟法第三百零一條第一項，判決如主文。
本案經檢察官陳以敦到庭執行職務
中　　華　　民　　國　九十四　年　十一　　月　二十五　日
                        臺灣臺北地方法院刑事第二庭
                            審判長法  官  吳孟良
                                  法  官  沈君玲
                                  法  官  雷淑雯
上正本證明與原本無異。
如不服本判決，應於判決送達後十日內，向本院提出上訴狀。
                                  書記官  林碧華
中　　華　　民　　國　九十四　年　十一　　月　二十五　日
